臺灣高等法院高雄分院刑事判決　　　　　　　　　　九十三年度上訴字第二八號
　　上　訴　人　台灣高雄地方法院檢察署檢察官
　　被　　　告　乙○○
右上訴人因被告違反毒品危害防制條例案件，不服臺灣高雄地方法院九十二年度訴字
第二五八Ｏ號中華民國九十三年二月二十七日第一審判決（起訴案號：臺灣高雄地方
法院檢察署九十二年度偵字第一八八八七號），提起上訴，本院判決如左：
      主  文
上訴駁回。
      理  由
一、甲訴意旨略以：被告乙○○意圖販賣毒品轉賣圖利，於民國九十二年九月初某日
    晚間八時許，在高雄縣大寮鄉金格遊藝場內，以新臺幣（下同）三萬五千元價格
    ，向不詳姓名年籍綽號「阿香」之女子購買大量第一級毒品海洛因與第二級毒品
    安非他命。被告所購買毒品除供自己施用之外，其餘以夾鏈袋分裝出售，每只夾
    鏈袋所分裝之毒品可施用七至八次。嗣於同年九月十四日下午十一時許，被告騎
    乘機車途經高雄縣大寮鄉復興村復興活動中心廣場時，因行蹤可疑為警攔檢，在
    其所騎機車內查獲第一級毒品海洛因十包、第二級毒品安非他命三包、注射針筒
    一支與空夾鏈袋六十九個。因認被告涉有毒品危害防制條例第五條第一項之意圖
    販賣而持有第一級毒品及同條第二項意圖販賣而持有第二級毒品罪云云。
二、按犯罪事實應依證據認定之，無證據不得認定犯罪事實；又不能證明被告犯罪者
    ，應諭知無罪之判決，刑事訴訟法第一百五十四條第二項、第三百零一條第一項
    分別定有明文。又按事實之認定，應憑證據，如未能發現相當確實之證據，或證
    據不足以證明，自不能以推測或擬制之方法，以為裁判之基礎。再按認定犯罪事
    實所憑之證據，雖不以直接證據為限，間接證據亦包括在內，然而，無論直接或
    間接證據，其為訴訟上之證明，須達於通常一般人均不致有所懷疑，而得確信其
    為真實之程度者，始得據為有罪之認定，倘其證明尚未達到此一程度，而有合理
    懷疑之存在時，即無從為有罪之認定（最高法院四十年臺上字第八六號、七十六
    年臺上字第四九八六號判例意旨參考）。末按，毒品危害防制條例第五條第一項
    、第二項所指之意圖販賣而持有第一級、第二級毒品罪，係指行為人基於販賣營
    利以外之原因而購入毒品，持有毒品後，始起意售賣營利為要件，亦即行為人除
    持有行為之外，其於持有後，萌生轉賣營利之主觀犯意者，方可成立該條之犯罪
    （最高法院九十二年台上字第一二七五號、第二０四七號判決意旨參考）。
三、本件檢察官認被告乙○○涉犯毒品危害防制條例第五條第一項及第二項之意圖販
    賣而持有第一級、第二級毒品罪，無非以：自被告所騎機車查獲超過一般人施用
    所需數量之毒品及空夾鏈袋六十九個，足見被告確係意圖販賣而持有毒品無訛。
    ，並提出海洛因十包、安非他命三包、空夾鏈袋六十九個、法務部調查局鑑定通
    知書、高雄醫學大學附設中和紀念醫院檢驗報告各一份為其論據。訊據被告堅決
    否認有何意圖販賣而持有前開毒品之犯行，辯稱：扣案之海洛因及安非他命是伊
    自己要施用的，伊沒有販賣毒品之意圖，且伊有施用毒品之習慣，每天約施用七
    至八次，一次購買這麼多數量比較便宜，注射針筒是供施用毒品之工具，夾鏈袋
    則是外出時方便攜帶毒品所用等語。經查：
  (一)被告於九十二年九月十四日下午十一時許，在高雄縣大寮鄉復興村復興活動中心
    廣場前，持有海洛因十包、安非他命三包、注射針筒一支及空夾鏈袋六十九個，
    為警查獲之事實，業據被告於檢察官偵查中及原審審理時坦承不諱，而前揭白色
    粉末確為毒品海洛因，合計淨重十三點六一甲克（包裝重二點九一甲克），純度
    百分之七十三點一一，純質淨重九點九五甲克；扣案之結晶體則為安非他命（驗
    前毛重三點六甲克，驗後毛重三點五甲克），亦經分別送請法務部調查局及高雄
    醫學大學附設中和紀念醫院鑑驗屬實，並有該局九十二年十月二十二日調科壹字
    第二二００一六０八九號鑑定通知書，及該醫院九十二年十月七日編號九二一０
    之十一號檢驗報告各一份附卷可稽，此部分之事實，固堪信為真實。
  (二)惟被告前於八十七年間因施用毒品案件，經原審以八十七年度訴字第八七七號裁
    定送觀察勒戒，經評定認有繼續施用毒品之傾向，再裁定令入戒治處所強制戒治
    ，嗣因強制戒治期滿，由原審於八十八年七月三十日以同案號判決諭知免刑確定
    。復於八十九年間又因施用毒品案件，經台灣高雄地方法院檢察署檢察官聲請簡
    易判決處刑，原審又以八十九年度訴字第一八六五號判處有期徒刑八月確定，並
    於九十年九月四日執行完畢。又其因自九十二年七月二十三日下午四時二十五分
    許回溯二十四小時內之某時起至同年九月十四日下午十一時許回溯二十四小時內
    之某時止，連續施用第一級毒品海洛因、第二級毒品安非他命多次之行為，於同
    年九月十四日下午十一時許為警查獲，再經原審以九十二年度毒聲字第六六二０
    號裁定送強制戒治，並經提起甲訴，由原審於九十二年十二月二十五日，以九十
    二年度訴字第二七六三號分別就連續施用第一級毒品海洛因部分判處有期徒刑一
    年二月、連續施用第二級毒品安非他命部分判處有期徒刑六月，應執行有期徒刑
    一年六月確定等情，有台灣高等法院被告全國前案紀錄表、台灣高雄地方法院檢
    察署刑案資料查註紀錄表、前揭判決在卷足憑。是依前所述，被告先後既有多次
    施用海洛因及安非他命毒品之刑事前科資料，其中甚且曾經認有繼續施用毒品傾
    向而裁定送強制戒治，足見被告自八十七年間迄九十二年九月間（甲權力拘束自
    由期間除外），長期染有施用海洛因及安非他命之惡習，堪予認定。
  (三)再查，關於人體就毒品海洛因之使用劑量之耐受度，經函詢法務部法醫研究所結
    果認為：「依據文獻資料記載，正常人之人體實驗，海洛因靜脈注射單一劑量多
    在五至二十毫克之間。於一九九八年ＰＥＲＮＥＧＥＲ等人在瑞士執行之計劃中
    ，五十一位濫用海洛因達二十五年以上，並具有二年連續每天靜脈注射海洛因之
    嚴重濫用者，接受注射海洛因實驗，純品海洛因每天施打劑量在四００─六三０
    毫克之間，仍無明顯中毒症狀發生。又依英國藥典之說明，用於癌症病患之止痛
    時，起始劑量為每四小時二點五至五毫克，隨後為達止痛效果，以增加原來劑量
    的百分之五十方式調高用量，而每天需要的海洛因用量從小於二十毫克至五甲克
    不等，有極大差異存在等情，此有法務部法醫研究所八十九年九月十四日法醫所
    八九清字第一六四五號函示可資參照（附原審卷第八十七頁）。依照前揭成癮者
    每日施打劑量之最低標準值即每日施用四○○毫克（靜脈注射）為計算標準，則
    扣案之毒品海洛因十包合計淨重十三點六一甲克，且以靜脈注射之方式施用，被
    告約僅可使用約三十餘日；而被告持有之安非他命三包驗前毛重僅三點六甲克，
    數量亦不多，亦僅足供其短時間內施用，另參諸被告常年染有施用毒品海洛因、
    安非他命之惡習，其施用毒品之數量應較一般施用毒品者為多等情觀之，前揭扣
    案之海洛因及安非他命，並非被告無法於短時間施用完畢，是其辯稱：扣案之毒
    品係供自己施用乙節，核與常情並無不合。
  (四)又海洛因、安非他命均係毒品，本屬違禁物品，其交易過程本即有遭警查獲之相
    當危險性，是以施用毒品成癮者，為免經常購買而增加為警查獲之風險，輒一次
    購買較多之數量。被告雖於警詢及檢察官偵查中均稱該毒品係以三萬五千元購得
    等語，惟其於原審訊問中已供稱：伊之前在作鷹架，一個月約有四、五萬元之收
    入等語（見原審卷第二十四至二十五頁），以被告當時之經濟狀況，並非無支付
    能力，是其為避免為警查獲之風險，且大量購買價格較低，乃一次購入前揭數量
    之毒品，實屬合理，所辯：一次購買這麼多數量比較便宜等語，洵非無據。另外
    扣案之空夾鏈袋雖達六十九個，然夾鏈袋乃十分容易取得之物品，其價格亦甚為
    低廉，消費者通常均係整包購入，鮮有零星買得者，而有施用毒品習慣之人，將
    毒品分裝於夾鏈袋內，以便外出時攜帶者亦所在多有，故無從由被告持有上開夾
    鏈袋即推論其有意圖販賣毒品之行為。至扣案之注射針筒，通常亦為施用毒品者
    所需使用之工具，非即係意圖販賣毒品所必須之物，與本件待證事實尚無直接之
    關連性，自亦無從藉此證明被告確有意圖販賣毒品之犯行。
  (五)況且，被告係經警臨檢而破獲，並非於交易毒品時當場被查獲，則被告所欲販賣
    毒品之對象究係何人，價格數量若干，聯絡方式為何，並無任何相關證據資料以
    資佐證，被告是否確有販賣毒品之意圖，亦非無疑。
  (六)綜具上述，被告前即有施用第一、二級毒品之習慣，且亦非無資力購入本件扣案
    之毒品，所辯：查扣之毒品係供其自己施用，且一次購入價格較低等語，尚堪信
    為真實。至被告持有扣案之空夾鏈袋及注射針筒，並不能以此推測被告即有販賣
    毒品之意圖。又本件被告係經警臨檢而破獲，並非於交易毒品時當場被查獲，則
    被告所欲販賣毒品之對象究係何人，價格數量若干，聯絡方式為何，均無任何證
    據足佐，自難僅憑其持有毒品之事實，即遽爾推定其必有販賣之意圖。此外，檢
    察官亦未提出其他積極證據或於通常一般之人均不致於有所懷疑，而得確信其為
    真實程度之直接或間接證據，俾資證明被告確有涉犯意圖販賣而持有前揭毒品之
    犯行。揆諸前揭法律規定與最高法院判例意旨，自不得以推測或擬制之方法，認
    定被告涉犯前揭犯行。
四、原審以被告之犯罪不能證明，因而為其無罪判決之諭知，並無不合，檢察官以原
    審疏未為有罪之諭知，指摘原判決不當，提起上訴，為無理由，應予駁回。
五、被告受合法傳喚，無正當理由不到庭，有送達證書在卷可考，爰不待其陳述逕為
    判決。
六、據上論結，應依刑事訴訟法第三百七十一條、第三百六十八條，判決如主文。
本案經檢察官彭南雄到庭執行職務。
中      華      民      國    九十三      年    五    月     三十一    日
                              臺灣高等法院高雄分院刑事第五庭
                                  審判長法官  曾永宗
                                        法官  邱永貴
                    法官  陳明富
右正本證明與原本無異。
檢察官如不服本判決應於收受本判決後十日內向本院提出上訴書狀，其未述上訴理
由者，並得於提起上訴後十日內向本院補提理由書狀（均須按他造當事人之人數附繕
本)「切勿逕送上級法院」。
                                      書記官  張宗芳
中    華    民    國      九十三      年      五      月     三十一   日
